臺灣臺中地方法院刑事判決
110年度交訴字第247號
公  訴  人  臺灣臺中地方檢察署檢察官
被      告  張文擇




上列被告因肇事逃逸案件，經檢察官提起公訴（110 年度偵字第
21990 號），因被告於本院準備程序進行中，就被訴事實為有罪
之陳述，本院合議庭裁定由受命法官獨任進行簡式審判程序，判
決如下：
    主    文
張文擇犯駕駛動力交通工具發生交通事故致人傷害逃逸罪，處有
期徒刑陸月，如易科罰金，以新臺幣壹仟元折算壹日。    
　　事  　實
一、張文擇於民國110 年2 月15日10時55分許，騎乘車牌號碼00
    0-0000號普通重型機車（下稱MBP-0793號機車），沿臺中市
    霧峰區四德路由東往西方向行駛，途經四德路與中投西路2
    段交岔路口處時，本應注意圓形黃燈用以警告車輛駕駛人及
    行人，表示紅色燈號即將顯示，屆時將失去通行路權，惟張
    文擇見前方號誌已顯示黃燈，仍貿然駛入交岔路口。適梁美
    玉騎乘車牌號碼000-0000號普通重型機車，沿中投西路2 段
    由北往南方向行駛，途經前揭交岔路口停等紅燈，見前方顯
    示綠燈起駛後，與張文擇騎乘之MBP-0793號機車發生碰撞，
    梁美玉因而人車倒地，並受有下背和骨盆挫傷、左側腕部挫
    傷、右側前臂挫傷、右側膝部挫傷之傷害（過失傷害部分未
    據告訴）（下稱本案事故）。詎張文擇明知其騎乘機車發生
    本案事故，且可預見梁美玉因本案事故受有傷害，竟基於縱
    已肇事致人受傷仍決定離去事故現場之肇事逃逸犯意，未對
    梁美玉採取救護或其他必要措施，未經梁美玉同意即騎乘MB
    P-0793號機車離開現場，而未留置於現場等候員警或救護人
    員到場處理。
二、案經梁美玉訴由臺中市政府警察局霧峰分局報告臺灣臺中地
    方檢察署檢察官偵查起訴。
    理  由
一、本案被告張文擇所犯，均非死刑、無期徒刑、最輕本刑為3
    年以上有期徒刑之罪，或高等法院管轄第一審之案件，其於
    本院準備程序中，就前揭被訴事實為有罪之陳述，經受命法
    官告以簡式審判程序之旨，並聽取被告及公訴人之意見後，
    本院認為適宜進行簡式審判程序，依刑事訴訟法第273 條之
    1 第1 項、第284 條之1 規定，經合議庭評議後，裁定本案
    由受命法官獨任進行簡式審判程序，是本案之證據調查，依
    刑事訴訟法第273 條之2 規定，不受同法第159 條第1 項、
    第161 條之2 、第161 條之3 、第163 條之1 及第164 條至
    第170 條規定之限制，合先敘明。
二、上揭犯罪事實，業據被告於警詢、偵查及本院審理時坦承不
    諱（見偵卷第22至23頁、第84頁，本院卷第35頁、第43頁）
    ，核與證人即告訴人梁美玉於警詢、偵查中之證述情節相符
    （見偵卷第25至27頁、第83至85頁），並有臺中市政府警察
    局霧峰分局交通分隊職務報告、仁愛醫療財團法人大里仁愛
    醫院診斷證明書、臺中市政府警察局霧峰分局交通分隊道路
    交通事故談話紀錄表、臺中市政府警察局交通事故補充資料
    表、臺中市政府警察局霧峰分局道路交通事故現場圖、道路
    交通事故調查報告表（一）、（二）、本案事故現場及車損
    照片、監視器錄影畫面翻拍照片及光碟、被告與告訴人之證
    號查詢機車駕駛人資料及本案機車之車籍查詢資料附卷為憑
    （見偵卷第19頁、第29頁、第31頁、第33頁、第41頁、第43
    頁、第45至47頁、第49至59頁、第61至63頁及證物袋、第73
    至75頁），足認被告上開任意性自白與事實相符，是本案事
    證明確，被告犯行堪以認定，應依法論科。
三、論罪科刑：
  ㈠按行為後法律有變更者，適用行為時之法律，但行為後之法
    律有利於行為人者，適用最有利於行為人之法律，刑法第2
    條第1 項定有明文。經查，本案應適用之刑法第185 條之4
    規定，在本案被告行為後，於110 年5 月28日修正公布，並
    自同年月30日起生效，修正前刑法第185 條之4 規定：「駕
    駛動力交通工具肇事，致人死傷而逃逸者，處1 年以上7 年
    以下有期徒刑」，修正後刑法第185 條之4 則規定：「駕駛
    動力交通工具發生交通事故，致人傷害而逃逸者，處6 月以
    上5 年以下有期徒刑；致人於死或重傷而逃逸者，處1 年以
    上7 年以下有期徒刑。犯前項之罪，駕駛人於發生交通事故
    致人死傷係無過失者，減輕或免除其刑」，經比較上開新舊
    法，因新法將舊法之「肇事」用語修正為「發生交通事故」
    以明確涵蓋非因駕駛人之故意或過失所致交通事故之情形，
    並依駕駛人所肇生交通事故係致人「傷害」或「於死或重傷
    」分別規定法定刑，而降低發生交通事故致人傷害後逃逸行
    為之法定刑。被告就本案事故具有過失，並造成告訴人受有
    上開傷害，而未經告訴人同意即離開本案事故現場等節，業
    經認定如前，是依比較新舊法之結果，修正後刑法第185 條
    之4 第1 項前段規定之法定刑，已由1 年以上7 年以下有期
    徒刑，修正為6 月以上5 年以下有期徒刑，較有利於行為人
    ，依刑法第2 條第1 項但書規定，本案應適用行為後即修正
    後刑法第185 條之4 第1 項前段之規定。
  ㈡核被告所為，係犯修正後刑法第185 條之4 第1 項前段之駕
    駛動力交通工具發生交通事故致人傷害逃逸罪。又被告就本
    案事故具有過失乙情，認定如前，是本案自無刑法第185 條
    之4 第2 項減輕或免除其刑規定之適用，併此敘明。
  ㈢爰以行為人之責任為基礎，審酌被告曾因公共危險案件經法
    院論罪科刑，有臺灣高等法院被告前案紀錄表存卷可稽（見
    本院卷第15至16頁），再因上開過失肇致本案事故，致告訴
    人受有前開傷害，並於明知肇致本案事故及可預見告訴人因
    而受傷後，竟未留在現場即時救護告訴人，亦未報請救護車
    、警察至案發現場實施救護及處理本案事故，逕自騎乘機車
    離開事故現場而逃逸，置告訴人之生命、身體安全於不顧，
    所為誠屬不該；復斟酌告訴人受傷程度、被告之過失程度；
    惟念其坦承犯行，態度尚可，並已與告訴人達成和解，此有
    車禍和解書在卷可參（見偵卷第87頁），及自陳國小畢業之
    智識程度、現無業、家庭經濟勉持、無親屬需扶養之生活狀
    況（見偵卷第21頁、本院卷第46頁）等一切情狀，量處如主
    文所示之刑，並諭知易科罰金之折算標準，以示懲儆。
據上論斷，應依刑事訴訟法第273 條之1 第1 項、第299 條第1
項前段，刑法第2 條第1 項但書、第185 條之4 第1 項前段、第
41條第1 項前段，刑法施行法第1 條之1 第1 項，判決如主文。
本案經檢察官洪明賢提起公訴，檢察官林文亮到庭執行職務。
中　　華　　民　　國　　110 　年　　10　　月　　14　　日
                  刑事第十二庭  法  官  張意鈞
以上正本證明與原本無異。
如不服本判決應於收受判決後20日內向本院提出上訴書狀，並應
敘述具體理由；其未敘述上訴理由者，應於上訴期間屆滿後20日
內向本院補提理由書（均須按他造當事人之人數附繕本）「切勿
逕送上級法院」。
告訴人或被害人如不服判決，應備理由具狀向檢察官請求上訴，
上訴期間之計算，以檢察官收受判決正本之日起算。
                                書記官  陳怡臻
中　　華　　民　　國　　110 　年　　10　　月　　15　　日
附錄本案論罪科刑法條全文：
中華民國刑法第185 條之4
駕駛動力交通工具發生交通事故，致人傷害而逃逸者，處六月以
上五年以下有期徒刑；致人於死或重傷而逃逸者，處一年以上七
年以下有期徒刑。
犯前項之罪，駕駛人於發生交通事故致人死傷係無過失者，減輕
或免除其刑。